臺灣高等法院高雄分院刑事判決　　 96年度上更(一)字第233號
上　訴　人　甲○○
即　被　告
選任辯護人　陳豐裕　律師
上列上訴人因違反毒品危害防制條例案件，不服臺灣高雄地方法
院94年度訴字第1106號中華民國95年8 月2 日第一審判決（起訴
案號：臺灣高雄地方法院檢察署93年度偵字第16938 號、第
21434 號、移送併辦案號：同署94年度偵字第23248 號、第
26024 號），提起上訴，經判決後，由最高法院發回更審，本院
判決如下：
    主  文
原判決撤銷。
甲○○連續販賣第二級毒品，處有期徒刑捌年，扣案之如附表一
編號1 所示之物，均沒收銷燬、附表一編號2 所示之物，均沒收
；未扣案之新臺幣拾陸萬貳仟元沒收，如全部或一部不能沒收時
，以其財產抵償之。
被訴販賣第一級毒品部分，無罪。
    事  實
一、甲○○明知甲基安非他命係業經公告列為毒品危害防制條例
    第2 條第2 項第2 款之第二級毒品，不得販賣、持有，竟基
    於意圖營利販賣第二級毒品甲基安非他命之概括犯意，自93
    年4 月間某日起至94年10、11月間某日止，以其所有門號00
    00000000號行動電話作為販賣甲基安非他命之聯絡工具，連
    續為下列犯行：(一)自93年4 月間某日起至同年7 月26日13時
    許止，在其高雄市○○區○○路13巷17號住處、高雄市○○
    路某處等地，以甲基安非他命重量1 錢售價新台幣（下同）
    6000元之價格，販賣重量不詳之甲基安非他命予已成年之A1
    （真實姓名年籍詳卷內所附年籍對照表）多次，所得共計5
    萬元。(二)於94年8 月14日22時許，在高雄市○○路與民族路
    口附近「瑞豐飯店」內，以重量1 兩（即37.5公克）售價2
    萬4000元之價格，販賣甲基安非他命1 兩予已成年之簡秀梅
    ，又於94年10、11月間某日，在高雄縣大寮鄉○○號○○道路
    旁某汽車旅館門口，以相同價格販賣甲基安非他命半兩予簡
    秀梅，所得共計3 萬6000元。(三)自94年8 月間某日起至同年
    9 月底某日止，在高雄縣鳳山市「五虎廟」，販賣甲基安非
    他命予陳嘉賓10次，每次重量約1 錢，前9 次售價4500元，
    最後1 次售價5500元，所得共計4 萬6000元。(四)於94年10月
    初某日，在高雄市○○路「瑞谷飯店」前，以重量1 兩售價
    3 萬元之價格，販賣甲基安非他命1 兩予已成年之林源棟。
    嗣於93年8 月19日14時20分許，經警持法院核發之搜索票至
    甲○○上開住處搜索查獲，並扣得其所有甲基安非他命3 包
    （合計驗前毛重10.3公克，驗後毛重10.2公克，其中1 包係
    警方將甲基安非他命結晶器皿內盛裝之甲基安非他命裝入包
    裝袋內所得）、甲基安非他命結晶器皿（殘留甲基安非他命
    ）6 只、夾鏈袋1 包、行動電話（ 含0000000000號SIM 卡1
    枚）1 支，另查扣與本件販賣甲基安非他命無關之海洛因3
    包（合計淨重7.51公克，空包裝重2.11公克）、殘留海洛因
    之電子磅秤1 台、分裝盒1 只、過濾網2 支。復於94年10月
    5 日14時30分許，經警持原審法院核發之搜索票，在高雄縣
    鳳山市○○○路上「特力屋」大賣場前查獲，自甲○○使用
    之車號8311-JQ 號自小客車上扣得其所有甲基安非他命9 包
    、電子磅秤（殘留甲基安非他命）1 台、測試毒品純度機器
    （殘留甲基安非他命）1 台、行動電話（含0000000000號SI
    M 卡1 枚，此卡為廖某事後再承租）1 支；另查扣與本件販
    賣甲基安非他命無關之海洛因2 包（合計淨重37.67 公克，
    包裝重2.02公克）、空夾鏈袋1 包，並在其高雄縣鳳山市○
    ○○路581 巷18之1 號5 樓住處扣得甲基安非他命3 包（與
    在上開自小客車內扣得之甲基安非他命9 包，共12包合計驗
    前毛重169.8 公克，驗後毛重169.7 公克）。
二、案經臺灣高雄地方法院檢察署自動檢舉及高雄市政府警察局
    苓雅分局、內政部警政署高雄港務警察局移請該署檢察官偵
    查起訴及移送併辦。
    理  由
壹、程序方面：
一、按被告以外之人於偵查中向檢察官所為陳述，除顯有不可信
    之情況者外，得為證據，刑事訴訟法第159 條之1 第2 項定
    有明文。偵查中對被告以外之人所為之偵查筆錄，性質上係
    屬傳聞證據。惟現階段刑事訴訟法規定檢察官代表國家偵查
    犯罪、實施公訴，依法其有訊問被告之權，證人且須具結，
    而實務運作時，檢察官偵查中向被告以外之人所取得之陳述
    ，原則上均能遵守法律規定，不致違法取供，其可信度極高
    ，職是，被告以外之人前於偵查中已具結而為證述，除反對
    該項供述得具有證據能力之一方，已釋明「顯有不可信之情
    況」之理由外，不宜以該證人未能於審判中接受他造之反對
    詰問為由，即遽指該證人於偵查中之陳述不具證據能力。本
    件證人A2、陳嘉賓、簡秀梅曾分別於94年3 月17日、同年10
    月15日、24日、同年11月10日檢察官偵查中到庭具結作證，
    渠等向檢察官所為之言詞陳述，性質上雖屬傳聞證據，並無
    證據證明有何顯不可信之之情況，且均於原審到庭接受被告
    對質詰問且與本案待證事實相關，依刑事訴訟法第159 條之
    1 第2 項規定，得為證據。
二、次按被告以外之人於檢察事務官、司法警察官或司法警察調
    查中所為之陳述，與審判中不符時，其先前之陳述具有較可
    信之特別情況，且為證明犯罪事實存否所必要者，得為證據
    ，刑事訴訟法第159 條之2 定有明文；本件證人A1、陳嘉賓
    、簡秀梅曾分別於93年7 月29日、94年10月15日、同年10月
    17日接受警方詢問，證人A1陳述自3 個月前起開始向被告購
    買安非他命，交易金額共計約5 萬元等語、證人王贏漢陳述
    曾以2 萬元價格向被告買過1 錢（3.75公克）海洛因等語、
    證人陳嘉賓陳述曾向被告購買安非他命，最後1 次是（94年
    ）9 月底在「五虎廟」，以5500元購買1 錢安非他命等語，
    及證人簡秀梅陳述曾於94年8 月14日21時37分後30分鐘內，
    在高雄市○○路與民族路口附近，以2 萬4 千元向被告購得
    1 兩（37.5公克）安非他命等語，均與渠等在原審審理中到
    庭所為之陳述並不相符，本院審酌證人A1曾於原審審理時證
    稱其與被告並無怨隙，在為警查獲後確實是要供出上游毒品
    來源等語（見原審94年12月7 日審判筆錄），證人陳嘉賓於
    偵訊、原審審理時證稱其於94年10月15日接受警詢時未遭刑
    求、威脅、欺騙，警詢筆錄均依照其意思記載，且經其看過
    並簽名等語（見高雄地檢署94年度偵字第23248 號偵查卷宗
    〈下稱偵六卷〉第39頁正反面、原審95年6 月28日審判筆錄
    ），證人簡秀梅亦證稱其與被告並無仇怨等語（見原審95年
    5 月17日審判筆錄），且證人陳嘉賓、簡秀梅部分，係警方
    對被告實施通訊監察後，發現被告有販賣毒品予陳嘉賓等3
    人之嫌疑，而於94年10月15日持高雄地檢署傳票傳喚陳嘉賓
    、通知簡秀梅到案說明，此有通訊監察書（門號0000000000
    號行動電話）2 份、傳票1 紙（被傳人陳嘉賓）、被告與陳
    嘉賓、簡秀梅通訊監察錄音帶各1 捲及譯文各1 份附卷可證
    ，證人陳嘉賓、簡秀梅接受警詢時，其陳述之真實性尚未經
    其他利害關係人請託、威脅、利誘或以其他方式進行干預，
    亦尚無時間、機會預先編造一套合理之說詞掩蓋事實，其陳
    述應較審判中所言更接近真實，且證人A1、簡秀梅在原審審
    理中到庭所為之陳述，係在被告面前作成，另證人陳嘉賓於
    原審審理時，係以視訊設備接受交互詰問，與在庭之被告間
    ，可相互聽到聲音、看到影像，相當於在被告面前接受詰問
    ，較易有不敢將被告所涉犯行完整供出之心理壓力，顯見渠
    等先前於警詢中所為之陳述，具有較可信之特別情況，且為
    證明被告犯罪事實所必要，依刑事訴訟法第159 條之2 之規
    定，自均得作為證據。
三、證人林源棟於本院前審審理時否認有向被告購買甲基安非他
    命之情事，與其警詢及偵查中供述不符，惟查證人林源棟於
    警詢時陳稱與被告為朋友關係，交情普通沒有怨仇，又於偵
    訊時自承警詢筆錄實在等語（見警三卷第26、27頁、偵六卷
    第66頁），其上開警詢時所為陳述具有可信之特別情況，亦
    為證明本件犯罪事實存否所必要者，故證人林源棟於警詢及
    偵查時之言詞陳述，依刑事訴訟法第159 條之2 規定自有證
    據能力，得為證據。
四、又法院或檢察官得囑託醫院、學校或其他相當之機關、團體
    為鑑定，或審查他人之鑑定，並準用第203條至第206條之1
    之規定；鑑定之經過及其結果，應命鑑定人以言詞或書面報
    告，刑事訴訟法第208條第1項前段、第206條第1項分別定有
    明文。是經法院、檢察官囑託相當之機關為鑑定後，經鑑定
    人以書面報告其鑑定之結果者，即屬刑事訴訟法第159條第1
    項所謂之「法律有規定者」，不受該條項規定「不得作為證
    據」之限制；且刑事訴訟法第208條第1項前段對於法院或檢
    察官囑託相當之機關為鑑定之情形，僅規定：「準用第203
    條至第206 條之1 之規定」，至於刑事訴訟法第202 條有關
    「鑑定人應於鑑定前具結」之規定，則不在準用之列。故於
    法院或檢察官囑託相當之機關為鑑定，而該受囑託機關以書
    面報告鑑定結果之情形，既非屬依法應具結者。是同法第
    158 條之3 有關「證人、鑑定人依法應具結而未具結者，其
    證言或鑑定意見，不得作為證據」之規定，於此時即無適用
    之餘地。是臺灣高雄地方法院檢察署檢察官、原審曾分別囑
    託高雄醫學大學附設中和紀念醫院（下稱高醫醫院）對扣案
    之甲基安非他命、甲基安非他命結晶器皿及電子磅秤、分裝
    盒、過濾網、測試毒品純度機器進行鑑定，鑑定該等物品有
    無海洛因或甲基安非他命之殘留，是該醫院函覆之檢驗報告
    8 份，均屬鑑定報告，有證據能力。
五、末按依刑事訴訟法第198 條、第208 條之規定，所謂鑑定乃
    指於刑事訴訟程序中為取得證據資料而由檢察官或法官指定
    具有特別知識經驗之鑑定人、學校、機關或團體，就特定之
    事物，以其專業知識加以分析、實驗而作判斷，以為偵查或
    審判之參考。故而，不論鑑定人或鑑定機關、學校、團體，
    均應由檢察官或法官視具體個案之需要而為選任，始符合刑
    事訴訟法第198 條、第208 條之規範本旨，否則所為鑑定，
    仍屬於傳聞證據。但對於司法警察機關調查中之案件，或有
    量大或急迫之情形，為因應實務之現實需求，認為當然有鑑
    定之必要者，基於檢察一體原則，得由該管檢察長對於轄區
    內之案件，以事前概括選任鑑定人或囑託鑑定機關（團體）
    之方式，俾便轄區內之司法警察官、司法警察對於調查中之
    此類案件，得即時送請事前已選任之鑑定人或囑託之鑑定機
    關（團體）實施鑑定，有法務部92年9 月1 日法檢字第0920
    035083號可按。而臺灣高等法院檢察署檢察長概括選任法務
    部調查局為「毒品種類、成份之鑑定」鑑定機關，臺灣高雄
    地方法院檢察署檢察長概括選任高雄市立凱旋醫院為「施用
    毒品鑑定」之鑑定機關，有臺灣高等法院檢察署檢察長、臺
    灣高雄地方法院檢察署檢察長概括選任鑑定機關名冊可按。
    本件卷附法務部調查局94 年2 月1 日調科壹字第220018987
    號、同年12月30日調科壹字第220021838 號鑑定通知書、陳
    嘉賓、林源棟、簡秀梅之高雄市立凱旋醫院濫用藥物尿液檢
    驗報告各1 份，雖由查獲單位警局於送請法務部調查局、高
    雄市立凱旋醫院鑑定，然上開鑑定機關分別為臺灣高等法院
    檢察署及臺灣高雄地方法院檢察署檢察長基於檢察一體原則
    概括選任鑑定機關，所為鑑定結果，自有證據能力。
貳、實體方面：
一、有罪部分：
（一）訊據上訴人即被告甲○○矢口否認有何販賣第二級毒品甲
      基安非他命之犯行，辯稱：我從未販賣過甲基安非他命，
      查獲的毒品是供自己施用之用，可能是因為我與港警局警
      員有摩擦，警員找林源棟等人去做筆錄來栽贓我云云。經
      查：
    (一)前開被告如何販賣第二級毒品甲基非他命之事實，業據證
      人A1於警詢時證稱：我從（93年7月29日查獲時）3個月前
      染上毒癮後，迄今共向被告購得約5 萬元之安非他命等語
      （見警一卷第5頁 ），於原審審理時證稱：我染上毒癮後
      曾向在庭之被告買過安非他命，是先打被告的行動電話約
      定地點，再去約定的地方拿，約定的地方每次都不一樣，
      曾經去過住宅、九如路等地，交易價格為每錢6000元等語
      （原審94年12月7 日審判筆錄）；證人簡秀梅於警詢時證
      稱：曾於94年8 月14日21時37分後30分鐘內，在高雄市○
      ○路與民族路口附近，以2 萬4000元向被告購得1 兩（
      37.5 公 克）安非他命等語（見警三卷第22頁），於偵查
      時證稱：曾向甲○○購得安非他命2 次，分別買1 兩、半
      兩，價格為1 兩2 萬4000元，1 次在七賢路與民族路「瑞
      豐飯店」門口，1 次在大寮88號快速道路某汽車旅館等語
      （見偵六卷第78頁），於原審審理時證稱：確實有在民族
      路、七賢路口及大寮鄉○○○○道路某汽車旅館與賣毒品之
      人見面，2 次時間約相隔1 、2 個月等語（見原審95年5
      月17日審判筆錄）；證人陳嘉賓於94年10月15日警詢時證
      稱：我撥打甲○○的電話，向甲○○購買毒品安非他命，
      交易地點大概都在住處附近（鳳山市）的「五虎廟」，最
      後1 次交易時間是（94年）9 月底，以5500元買1 錢的安
      非他命等語（見警三卷第9 、10頁），於偵訊時證稱：我
      自94年8 月起，撥打甲○○電話0000000000號，向甲○○
      購買安非他命約10次，數量1 錢，價格是4500元至5500元
      間等語（見偵六卷第39、40頁）；證人林源棟於警、偵訊
      時均證稱：曾以0000000000號行動電話與甲○○00000000
      00號行動電話聯絡，於94年10月初，在高雄市○○路「瑞
      谷飯店」前，以3 萬元向甲○○購買重量1 兩（ 37.8 公
      克）之安非他命，以供己施用等語（見警三卷第26、27頁
      、偵六卷第66頁），甚為詳盡，且被告於原審已供承如事
      實欄所示扣案之甲基安非他命、甲基安非他命結晶器皿均
      為其所有，該器皿是用來裝溶解過濾的安非他命等語（見
      原審94年6 月3 日準備程序筆錄）；此外復有甲基安非他
      命15包（合計驗前毛重180.1 公克，驗後毛重179.9 公克
      ）、電子磅秤1 台、甲基安非他命結晶器皿6 只、行動電
      話2 支（各含0000000000號SIM 卡1 枚）等物扣案可稽，
      而上開甲基安非他命15包送驗結果，確均含有甲基安非他
      命成分，電子磅秤、結晶器皿等物送驗結果，甲基安非他
      命結晶器皿、94年10月5 日查扣之電子磅秤1 台則含有甲
      基安非他命之殘留，有高醫醫院94年1 月11日編號0000-0
      00、137 號、同年5 月3 日編號0000-000、768 、769 號
      、同年11月1 日編號0000-0000 號、同年12月19日編號00
      00-000號檢驗報告各1 份在卷可憑。又證人簡秀梅於94年
      9 月5 日、同年10月23日採尿送驗結果，及證人陳嘉賓、
      林源棟分別於94年10月5 日、同年月24日採尿送驗結果，
      均呈甲基安非他命陽性反應，渠等顯有施用甲基安非他命
      之事實，亦有凱旋醫院濫用藥物尿液檢驗報告3 份在卷可
      佐，並經原審調取原審法院94年度訴字第4056號刑事卷宗
      （被告簡秀梅）查核屬實。至證人A1雖於警詢時證稱：從
      93年4 月間（即93年7 月29日查獲前3 個月）開始至查獲
      時止，共向被告購買安非他命約5 萬元（次數不詳）等語
      ，於原審審理時則改稱：是在被查獲前1 、2 個月（即93
      年5 、6 月間）開始向被告購買安非他命，買過3 、4 次
      ，每次交易金額大約3 、4 千元到6 千元云云，就購買時
      間、金額所述不一，惟衡諸常情，一般人之記憶常隨著時
      間經過漸趨模糊、淡忘，而證人A1係於93年7 月29日、94
      年12月7 日分別接受警詢、於原審審理中作證，其接受警
      詢與向被告購買毒品之時間相距非遠，於原審審理中到庭
      作證時，距離向被告購買毒品之時間已超過1 年，相較之
      下，證人A1於接受警詢時，對購買甲基安非他命之時間、
      金額等細節記憶應較清晰，所為證詞亦較可信。另證人簡
      秀梅於94年10月17日接受警詢時僅證稱曾於94年8 月14日
      向被告購買過1 兩甲基安非他命1 次，於同年11月10 日
      檢察官偵訊時則證稱除上開交易外，另曾向被告買過半兩
      甲基安非他命1 次，已如前述，又證人簡秀梅所有之0000
      000000行動電話於94年8 月14日、同年月19日，均有與被
      告所有之0000000000行動電話連繫購買毒品之情事，有其
      等之通訊監察譯文及行動電話通聯紀錄附於警三卷第24至
      25頁，堪認證人簡秀梅向被告購買半兩甲基安非他命之時
      間，係於94年10月17日至同年11月10日間某日。又如前所
      述，證人陳嘉賓僅證稱曾向被告購買甲基安非他命約10次
      ，數量1 錢，價格是4500元至5500元間，最後1 次是5500
      元等語，未說明前9 次購買甲基安非他命之實際金額分別
      為何，關於其前9 次向被告購買甲基安非他命之實際金額
      乙節，自應為對被告較有利之認定，即認該9 次購買金額
      均為4500元。從而，被告確曾於如犯罪事實欄所示時、地
      多次販賣甲基安非他命予證人A1、簡秀梅、陳嘉賓、林源
      棟無訛。被告所辯並未販賣甲基安非他命，及證人簡秀梅
      、陳嘉賓於原審審理時所為相同之證述，均屬卸責或附和
      被告之詞，實無足採。
    (二)證人簡秀梅於原審審理時固另證稱：我在檢察官偵訊時因
      在停藥狀態，所以意識不清楚，所言不實在云云，惟經原
      審當庭勘驗證人簡秀梅於94年11月10日接受檢察官偵訊之
      錄音帶，檢察官與簡秀梅係以一問一答之方式進行偵訊，
      證人簡秀梅對檢察官之問題均能做出清楚、明確之回答，
      且曾針對自己有其他案件遭判刑確定及所涉犯之毒品案件
      ，可否進行認罪協商、合併執行等問題與檢察官討論、對
      話及請求從輕量刑，有勘驗筆錄在卷可憑（見原審95年7
      月19日審判筆錄），由上開偵訊情形觀之，證人簡秀梅於
      偵訊時意識正常、清楚，並無意識不清之情形，故其證稱
      當時意識不清云云，顯與事實不符，不足採信。又被告之
      辯護人雖辯稱：簡秀梅曾於警詢時證稱向被告買毒品時沒
      有付錢，是事後才付錢，但被告與簡秀梅並不認識，若被
      告有賣毒品給簡秀梅，必定是一手交錢一手交貨，不可能
      如簡秀梅所述讓她事後再付錢，可見簡秀梅於警詢所述不
      實云云，然證人簡秀梅係向友人取得被告之電話，才會聯
      絡上被告，並曾在被告詢問自己身分時自稱是「泰國仔旁
      邊的那位妹仔」，此據證人簡秀梅於原審審理時證述明確
      （見原審95年5 月17日審判筆錄），顯見證人簡秀梅與被
      告間雖非熟識，卻有共同之友人，則被告可能是看在該名
      友人面子上，或經該名友人擔保後，始同意讓證人簡秀梅
      先拿走所購買之甲基安非他命，事後再付款，故被告並非
      不可能讓證人簡秀梅未付款即取走所購買之甲基安非他命
      ，辯護人上開辯解並不足採。
    (三)辯護人復辯稱證人A1曾證述賣其毒品之人與妻子及2 個小
      孩同住、身高171 公分、開1 輛白色汽車等語，均與被告
      實際情形不符，況證人A1未曾於警、偵訊時證稱有看過被
      告賣毒品給1 個姓陳的人，卻於審判中證稱有看過，可見
      A1 所 言不實，存心陷害被告云云。惟查證人A1曾於警詢
      時證稱：我向被告購買安非他命，有1 次是去被告位於高
      雄市○○區○○路13巷17號住處購買，被告和他太太、2
      名小孩住在該處，被告身高約171 公分，使用的自小客車
      為白色等語（見警一卷第5 頁正反面），與證人即被告之
      妻廖文慧於原審審理時到庭證稱：我有3 個小孩，被告身
      高184 公分，所使用之車輛為墨綠色等語（見原審94年12
      月7 日審判筆錄）雖有不同，惟證人A1已於原審審理時到
      庭證稱：我去過1 間住宅向被告買毒品，去的時候有見過
      2 個小孩和1 個女人，不確定那是不是被告的妻子小孩等
      語（見同上審判筆錄），則證人A1既僅去過被告上開住處
      1 次，在該次僅看到2 個小孩，未看到3 個小孩（第3 個
      小孩可能剛好不在家、在家中其他地方或有其他原因而未
      被A1看到），其誤以為被告僅有2 個小孩亦屬合理。又以
      目測方式判斷他人之身高，其判斷之準確性因人而異，目
      測後所認為之身高，與經儀器、量尺測量出之身高，極容
      易有所誤差，而171 或184 公分之身高，均已非矮個子，
      13公分之距離亦非甚大，自不能因證人A1無法精確目測出
      被告之身高，即認其所描述之人並非被告。另證人廖文慧
      已於原審審理時證稱：我有1 輛白色TOYOTA汽車，是我做
      生意用的交通工具等語（見同上審判筆錄），則被告家中
      既然有白色汽車，不論是否還有其他汽車，或該輛白色汽
      車平時多由何人使用，被告均有可能使用該白色汽車。至
      證人廖文慧雖同時證稱：被告自己有1 輛墨綠色的車，所
      以沒有在用那輛白色汽車云云（見同上審判筆錄），惟證
      人廖文慧與被告係夫妻關係，2 人間有深厚情誼及利害關
      係，衡情證人廖文慧有袒護被告、使其脫免刑責之動機及
      可能，實難僅憑證人廖文慧之證言，遽認被告從未使用過
      上開白色汽車。再查，依卷內所附證人A1警詢筆錄所示（
      證人A1未曾接受檢察官偵訊），證人A1雖未於警詢時證稱
      有看過被告賣毒品給1 個姓陳的人等語，然此並不表示證
      人A1確實沒有看過被告賣毒品給姓陳之人（可能證人A1確
      有看過，只是沒有在警詢時說出，事後A1自己也忘記是否
      曾經說出過），故證人A1於原審審理時雖曾證稱有看過被
      告賣毒品給姓陳之人，仍難認定證人A1故意編造謊言陷害
      被告，其所證曾向被告購買甲基安非他命等語均不實在。
    (四)被告於上開時、地連續販賣甲基安非他命予證人陳嘉賓、
      A1 、簡秀梅、林源棟等人，已如前述，以目前毒品危害
      防制條例對於販賣第二級毒品罪所科處之重刑而言，若非
      有利可圖，被告豈會甘冒重刑之處罰，而從事販毒之行為
      ，甚至於93 年8月19日第1次遭查獲後，仍持續販毒，足
      見其有營利之意圖，至為明顯。
    (五)綜上所述，本件事證已臻明確，被告之犯行堪以認定，應
      予依法論科。至被告於原審之選任辯護人雖聲請傳訊本案
      承辦人員及通訊監察現譯人員，說明若現場監聽時認為被
      告有販毒行為，為何不立即派員逮捕，由此可知被告並未
      販毒，通訊監察譯文內容均為現譯人員主觀推測云云，惟
      因派員逮捕牽涉到警方人力調配、破案時機是否成熟、是
      否打算暫不逮捕，繼續觀察以求查獲更多販毒、吸毒者等
      複雜因素，即使警方於實施通訊監察時，發現被告正在販
      毒，亦不必然會立即派員前往逮捕，故本院認警方為何未
      於被告販毒時予以現場逮捕，與本案被告是否販毒之待證
      事實無關，並無傳訊上開證人之必要，附此敘明。
（二）按甲基安非他命係毒品危害防制條例第2 條第2 項第2 款
      所定之第二級毒品，不得持有、施用及販賣；是核被告所
      為，係犯毒品危害防制條例第4 條第2 項之販賣第二級毒
      品罪。被告持有第二級毒品甲基安非他命後予以販賣，其
      持有第二級毒品之低度行為，應為販賣第二級毒品之高度
      行為所吸收，不另論罪。其先後多次販賣第二級毒品甲基
      安非他命予A1、簡秀梅、陳嘉賓、林源棟之行為，時間緊
      接，手法相同，觸犯構成要件相同之罪名，顯係基於概括
      犯意為之，為連續犯，又被告行為後，刑法第56條連續犯
      之規定，業於94年2 月2 日修正公布刪除，並於95年7 月
      1 日施行，則被告之犯行，因行為後新法業已刪除連續犯
      之規定，此刪除雖非犯罪構成要件之變更，但顯已影響行
      為人刑罰之法律效果，自屬法律有變更，依新法第2 條第
      1 項規定，比較新、舊法結果，仍應適用較有利於被告之
      行為時法律即舊法論以連續犯（最高法院95年第8 次刑事
      庭會議決議參照），僅論以一罪，除法定刑無期徒刑部分
      不得加重外，應就有期徒刑及罰金刑部分加重其刑。公訴
      人雖僅就被告關於販賣甲基安非他命予A1部分之犯行提起
      公訴，惟被告除前開犯行外，復於犯罪事實欄所示時、地
      有販賣甲基安非他命予陳嘉賓、簡秀梅、林源棟之犯行，
      該部分販賣第二級毒品犯行與前揭業經起訴之販賣第二級
      毒品犯行有連續犯之裁判上一罪關係，為起訴效力所及，
      本院自應併予審理。
（三）原審對被告甲○○上開被訴部分，予以論罪科刑，固非無
      見；惟查警方於94年10月5日14時30分許，在高雄縣鳳山
      市○○○路上「特力屋」大賣場前被告使用之車號8311-J
      Q 號自用小客車上查扣得之電子磅秤（殘留甲基安非他命
      ）僅1 台，而原判決主文欄竟記載電子磅秤2 台，主文與
      事實顯相矛盾，尚有未合，被告上訴意旨，否認犯罪，雖
      無理由；惟原判決既有上開可議，仍應由本院將原判決上
      開被訴部分，予以撤銷改判。審酌被告貪圖利益，多次販
      賣第二級毒品甲基安非他命予他人，嚴重危害他人身心健
      康，於93年8 月19日為警查獲後仍不知悔改，繼續販賣毒
      品，復一再飾詞否認犯罪，反稱是遭警方栽贓陷害，難認
      有何悔悟之意，及被告犯罪動機、目的、手段、所得利益
      、所生危害等一切情狀，爰量處有期徒刑8 年。扣案之如
      附表一所示甲基安非他命15包（合計驗前毛重180.1 公克
      ，驗後毛重179.9 公克），經鑑定結果確為甲基安非他命
      無誤，前已述及，盛裝甲基安非他命之空包裝袋其上之甲
      基安非他命殘留而無法析離，與其包裝袋均應整體視為毒
      品，依毒品危害防制條例第18條第1 項前段規定，不論屬
      於犯人與否，均沒收銷燬之，至鑑驗耗損之甲基安非他命
      因已滅失，自無庸宣告沒收銷燬。另扣案之電子磅秤1 台
      （94年10月5 日查獲）、甲基安非他命結晶器皿6 只、測
      試毒品純度機器1 台，送驗結果均有甲基安非他命之殘留
      ，亦如前述，該等物品上殘留之甲基安非他命，因無法剝
      離，均應視同毒品，併依毒品危害防制條例第18條第1 項
      前段規定沒收銷燬之。又扣案之空夾鏈袋1 包、行動電話
      2 支（各含0000000000號SIM 卡1 枚），均屬被告所有（
      上開門號為中華電信股份有限公司之月租型門號，該門號
      SIM 卡屬用戶所有，此有該公司95年5 月18日行服一字第
      0950000126號函在卷可考），且供本件販賣甲基安非他命
      所用，應依毒品危害防制條例第19條第1 項規定沒收之。
      另被告自93年4 月間某日起至94年10、11月間某日止，販
      賣甲基安非他命所得共計162,000 元，屬被告所有且因犯
      本件販賣第二級毒品罪所得之財物，雖未扣案，仍應依毒
      品危害防制條例第19條第1 項規定沒收之，如全部或一部
      不能沒收時，以其財產抵償之。至警方於93年8 月19日14
      時20分許查獲被告時一併扣得之美樂水10瓶、注射針筒1
      支、吸食器1 只、甲基安非他命殘渣袋5 只，及於94年10
      月5 日14時30分許查獲時一併扣得之甲基安非他命殘渣袋
      7 只、注射針筒2支 等物，均經被告自承係供其施用海洛
      因、甲基安非他命所用之物（見警三卷第3 頁、原審94年
      6 月3 日準備程序筆錄），公訴人並未舉證證明上開物品
      與被告本件販賣第二級毒品犯行有何關連，另扣案之現金
      4 萬元、電子驗鈔機1 台、葡萄糖（白色粉末）1 包、門
      號0000000000、0000000000號行動電話各1 支等物，卷內
      亦無證據足證與被告上開犯行有關，爰均不予宣告沒收。
二、無罪部分：
（一）公訴意旨另以：被告甲○○明知海洛因係毒品危害防制條
      例第2條第2項第1 款所列之第一級毒品，不得販賣、持有
      ，竟基於意圖營利販賣第一級毒品海洛因之概括犯意，自
      民國93年1、2月間某日起至同年7 月26日止，在其高雄市
      三民區○○路13巷17號住處及高雄縣、市其他不詳地點，
      以新臺幣1萬元之代價販賣海洛因半錢予已成年之A2（ 真
      實姓名年籍詳卷內所附年籍對照表）多次，因認被告此部
      分另涉有毒品危害防制條例第4條第1項之販賣第一級毒品
      罪嫌云云。
（二）本件公訴人認被告甲○○涉有上開犯行，係以證人A2於偵
      查中之證述及警方（於96年8 月19日）在被告之住處所查
      扣之海洛因3 包、電子磅秤（殘留海洛因）1 台、分裝盒
      （殘留海洛因）1 只、過濾網（殘留海洛因）2 支、測試
      海洛因純度機器1 台、行動電話2 支、空夾鏈袋1 包等物
      ，為主要論據；經訊據被告甲○○矢口否認有何販賣第一
      級毒品海洛因之犯行，辯稱：我從未販賣過海洛因，查獲
      的毒品等物品是供自己施用之用，A2我並不認識，可能是
      警員找A2去做筆錄，要栽贓給我的等語。
（三）按犯罪事實，應依證據認定之，無證據不得認定犯罪事實
      ；又不能證明被告犯罪者，應諭知無罪之判決；刑事訴訟
      法第154條第2項、第301條第1項分別定有明文。次按認定
      不利於被告之證據須依積極證據，苟積極證據不足為不利
      於被告事實之認定，即應為有利被告之認定，更不必有何
      有利之證據；又犯罪事實之認定，應憑證據，如無相當之
      證據，或證據不足以證明，自不得以推測或擬制之方法，
      以為裁判之基礎（最高法院30年上字第816 號判例、40年
      台上字第86號判例參照）；再按依刑事訴訟法第161 條第
      1 項規定，檢察官對於起訴之犯罪事實，仍應負提出證據
      及說服之實質舉證責任。倘其所提出之證據，不足為被告
      有罪之積極證明，或其指出證明之方法，無從說服法院以
      形成被告有罪之心證，基於無罪推定之原則，自應為被告
      無罪判決之諭知（最高法院92年度台上字第128 號判例意
      旨參照)； 經查：
    (一)證人A2於偵查中固證稱：「我有向被告買2、3次毒品海洛
      因，是在93年1、2月份時到他住處民業路13巷17號買的，
      每次約買半錢1 萬元」等語（見偵查(一)卷第95頁）惟於原
      審審理時已改稱：「只有在93年3 、4 月份時，和甲○○
      一起出錢買海洛因1 、2 次，由甲○○去買，我再去跟他
      拿，沒有向甲○○購買海洛因。我是請被告幫我買」等語
      （見原審(一)卷第70頁至72頁），前後所證述已不一致；且
      證人A2是否有施用第一級毒品海洛因，亦因檢察官未採集
      其尿液送驗，已無從查證，亦難以證明證人A2於偵查中之
      上開證述為真實。
    (二)扣案之海洛因僅3 包（合計淨重7 點51公克，空包裝重2
      點11公克）且其海洛因含量極微，定量分析未能測出海洛
      因成分值，此有調查局94年2 月1 日調科壹字第22001898
      7 號鑑定通知書可按（見偵查(一)卷第6 頁），數量不多，
      被告辯稱：被查獲的毒品等物品是供自己施用之用等情，
      尚與常理無違。
    (三)又由警方所製作之通訊監察譯文並無被告所有之00000000
      00號行動電話與證人A2之行動電話有於93年1 、2 月間某
      日起至同年7 月26日止連繫購買毒品之情事，有警製之通
      訊監察譯文及行動電話通聯紀錄附卷可稽，亦難僅以證人
      A2 於偵查中之證述，遽為被告不利之認定。
    (四)綜上所述，公訴人所舉之證據，尚無從確定被告甲○○有
      販賣第一級毒品予Ａ２之事實，此外復查無其他積極證據
      足認被告甲○○確有該犯行，要屬不能證明被告甲○○此
      部份犯罪。
（四）原審未為詳察，遽為被告甲○○上開被訴部分為科刑之判
      決，尚有未洽，被告甲○○上訴意旨，執此指摘原判決此
      部分不當，為有理由，應由本院將原判決關於被告被訴販
      賣第一級毒品部分，予以撤銷改判，另為其無罪之諭知。
三、臺灣高雄地方法院檢署檢察官94年度偵字第23248 號、第26
    024 號移送併辦意旨書略以：被告甲○○明知海洛因係毒品
    危害防制條例所列之第一級毒品，不得非法持有或販賣，竟
    於94年8 月初某日，在不詳地點販賣重量不詳、售價1000元
    之海洛因予陳嘉賓1 次；又於94年9 月13日某時，在高雄市
    ○○路上「舒活汽車旅館」內，販賣重約1 錢（即3.75公克
    ）之海洛因予王贏漢，售價為2 萬元，因認被告此部分亦涉
    有販賣第一級毒品罪嫌，該犯行與上開被訴販賣第一級毒品
    犯行有連續犯之裁判上一罪關係，應由本院併案審理云云；
    惟查被告上開被訴販賣第一級毒品海洛因部分，業經本院以
    犯罪嫌疑不足而為無罪之諭知，已如前述，則上開移送併辦
    案件與本案並無裁判上一罪關係，本院無從併辦，該部分應
    退由檢察官另為適法之處理。
據上論斷，應依刑事訴訟法第369條第1項前段、第364條、第299
條第1項前段、第301條第1項前段，毒品危害防制條例第4條第2
項、第18條第1項前段、第19條第1項，刑法第11條、第2條第1項
前段、第37條第1項、修正前刑法第56條，判決如主文。
本案經檢察官郭振昌到庭執行職務。
中　　華　　民　　國　　96　　年　　12　　月　　11　　日
                  刑事第七庭    審判長法  官  莊飛宗
                                      法  官  邱明弘
                                      法  官  黃憲文
以上正本證明與原本無異。
如不服本判決應於收受本判決後10日內向本院提出上訴書狀，其
未敘述上訴理由者，並得於提起上訴後10日內向本院補提理由書
狀（均須按他造當事人之人數附繕本）「切勿逕送上級法院」。
中　　華　　民　　國　　96　　年　　12　　月　　11　　日
　　　　　　　　　　　　　　　　　　　書記官  施耀程
附錄本件判決論罪科刑法條：
附錄本案論罪科刑法條：
毒品危害防制條例第4條第2項
製造、運輸、販賣第二級毒品者，處無期徒刑或7 年以上有期徒
刑，得併科新臺幣7 百萬元以下罰金。
附表一
┌──┬──────────────────────┐
│編號│  物           品            名          稱 │
├──┼──────────────────────┤
│ 1  │甲基安非他命15包（合計驗後毛重179.9 公克）、│
│    │殘留甲基安非他命之電子磅秤1 台，結晶器皿6 只│
│    │，測試毒品純度機器1台，均沒收銷燬。         │
├──┼──────────────────────┤
│ 2  │行動電話2 支（各含0000000000號SIM 卡1 枚）、│
│    │空夾鏈袋1 包，均沒收                        │
└──┴──────────────────────┘
